臺灣宜蘭地方法院刑事判決　　　　　　　 96年度訴字第221號
公　訴　人　臺灣宜蘭地方法院檢察署檢察官
被　　　告　丙○○
選任辯護人　戊○○律師
上列被告因毒品危害防制條例案件，經檢察官提起公訴（95年度
偵字第2224號），本院判決如下：
    主  文
丙○○連續轉讓第二級毒品，處有期徒刑貳年。
    事  實
壹、丙○○明知安非他命係毒品危害防制條例所規定之第二級毒
    品，不得非法持有、轉讓，竟基於轉讓安非他命之概括犯意
    ，連續：（一）於民國94年11月23日4時15分許，在其位於
    宜蘭縣羅東鎮仁愛新村117號住處，轉讓己○○少許安非他
    命1次。（二）於94年11月25日因乙○○毒癮發作，打電話
    予丙○○，欲與丙○○合資購買安非他命，因丙○○缺錢，
    無法合資購買，丙○○乃將其施用剩餘之安非他命無償轉讓
    乙○○非法施用1次。另於95年2月11日，因乙○○缺錢購買
    安非他命抵癮，丙○○在上址住處，給予乙○○1次施用量
    之安非他命。（三）於95年2月18日某時，在宜蘭縣羅東鎮
    ○○○路九份加油站廁所旁，丙○○無償給予丁○○價值新
    臺幣（下同）5百元之安非他命非法施用。嗣於95年4月28日
    ，為警依通訊監查所得結果，會同宜蘭憲兵隊，前往丙○○
    上址住處搜索查獲，並扣得安非他命3小包（毛重1.1公克）
    、吸食器1組、玻璃球2粒（安非他命毛重1.1公克，業經本
    院以95年度訴字第223號丙○○施用毒品案中宣告沒收銷燬
    ；吸食器1組及玻璃球2粒等物，亦經該案判決宣告沒收，並
    執行完畢）、夾鍊帶4大包、甲○○之機車駕駛執照等物。
貳、案經宜蘭縣警察局三星分局報告臺灣宜蘭地方法院檢察署檢
    察官偵查起訴。
    理  由
壹、程序部分：
一、被告主張檢察官所提出之證人己○○、乙○○、庚○○、甲○○、丁○○在警詢及檢察事務官詢問之陳述，均無證據能
    力等語，經查證人己○○、乙○○、庚○○、甲○○、丁○○於警詢及檢察事務官詢問所為之陳述，屬被告以外之人於
    審判外之言詞陳述，又查無符合法律規定有證據能力之情形
    ，依刑事訴訟法第159條第1項之規定，應無證據能力。
二、按大法官會議釋字第177號及第185號解釋之溯及效力，須宣
    告違憲之法規立即失效始有適用；若定期失效，則違憲法規
    在期限屆滿前仍屬有效，聲請人尚不得請求救濟（吳庚「憲
    法的解釋與適用」92年9月版第423頁參照）。查大法官會議
    釋字第631號解釋文明白指出：「……中華民國88年7月14日
    制定公布之通訊保障及監察法第5條第2項規定：『前項通訊
    監察書，偵查中由檢察官依司法警察機關聲請或依職權核發
    』，未要求通訊監察書原則上應由客觀、獨立行使職權之法
    官核發，而使職司犯罪偵查之檢察官與司法警察機關，同時
    負責通訊監察書之聲請與核發，難謂為合理、正當之程序規
    範，而與憲法第12條保障人民秘密通訊自由之意旨不符，應
    自本解釋公布之日起，至遲於96年7月11日修正公布之通訊
    保障及監察法第5條施行之日失其效力。」，故該號解釋既
    對通訊保障及監察法第5條第2項之規定非直接宣告其無效，
    而採違憲定期失效之方式，揆諸前揭說明，上開條文雖屬違
    憲，但於期限屆滿前仍屬有效。而本案中之監聽內容係依前
    述條文由臺灣宜蘭地方法院檢察署檢察官分別以94年11月15
    日94年宜檢東和聲監續字第000207號、95年1月26日95年宜
    檢東和聲監續字第000028號通訊監察書核發所取得之監聽譯
    文，即為合法取得之證據，應具證據能力。被告主張無證據
    能力云云，應無足採。
貳、有罪部分：
一、訊據被告否認有轉讓第二級毒品安非他命之犯行，辯稱：其
    有施用安非他命，朋友亦有施用，故合資購買云云。惟查：
（一）轉讓己○○部分：依證人己○○與被告之94年11月23日15
      時38分21秒通訊監查譯文所載：「（證人己○○）：你那
      邊有沒有？」，「（被告）：加減」，……，「（被告）
      ：我等一下去你那邊。」，「（證人己○○）：好」等語
      （詳警卷第59頁）。而證人己○○於審理中證稱：「（問
      ：這通電話譯文，打過去說『你那邊有沒有』，被告回答
      ：『加減』……等語是何意？）我是說他那邊還有沒有毒
      品，如果他那邊還有，我們可以一起用」，「（問：一起
      用是否不用錢？）有時候用他的，這次不用錢」，「（問
      ：該次四點十五分有沒有過去？）：我有去被告家」，「
      當時我有跟他要毒品，大約一次吸食的量，就在他家一起
      用，施用工具是丙○○的」等語（詳本院卷第69頁），證
      述內容核與監聽譯文內容相符，足證被告確於94年11月23
      日4時15分許，在其住處無償給予證人己○○安非他命之
      事實。
（二）轉讓乙○○部分：
 （1）依證人乙○○與被告之94年11月25日18時45分17秒通訊監
      查譯文記載：「（被告）：……我剛才去跟我大哥拿，他
      那邊沒有，他叫我等」，「（證人乙○○）：我已經到你
      家樓下」，「（被告）：不然，我剩下一點我自己的，好
      啦，我的份拿給你啦」等語（詳警卷第46頁），證人乙○○於審理中證稱：「（問：94年11月25日被告撥打給你的
      電話監聽譯文，被告稱已經向大哥拿要等，你說已經到樓
      下……等語，是何意？）那天我本來要找他合資，但他沒
      有錢，所以我託他拿，然後被告找不到人，最後他還有剩
      下一點，然後就給我，那次我沒有付錢。」，「（問：你
      在偵查中為何說託他拿安非他命，有給被告壹仟元？）那
      天是被告請我的，因為當天他找不到人，那是他自己剩下
      的，是他請我的」等語（詳本院卷第74頁），證述內容亦
      核與監聽譯文內容相符。
 （2）又依證人乙○○與被告之95年2月11日18時41分58秒通訊
      監查譯文記載：「（被告）：我現在先來幫你過，等一下
      回來時我再打電話給你」，「（證人乙○○）：你說什麼
      ？」，「（被告）：我現在先來幫你過，等一下回來我再
      給你」，「（證人乙○○）：好啦」等語（詳警卷第47頁
      ）。證人乙○○於審理中證稱：「這通是我沒有錢，問他
      有沒有錢可以幫我出，這次因為我跟人借不到錢，所以被
      告先拿安非他命讓我抵癮，地點好像是我去他家，被告只
      拿一點點的安非他命，我好像當場就用掉了，施用工具是
      被告的，這次我沒有錢，所以也沒有付錢」等語（詳本院
      卷第76頁），亦核與監聽譯文內容相符，足證被告確有於
      94年11月25日及95年2月11日轉讓安非他命予乙○○之事
      實。
（三）轉讓丁○○部分：證人丁○○於95年2月18日1時34分13秒
      及同年月20日19時5分43秒有以行動電話聯絡被告（詳警
      卷第93至98頁），而證人丁○○於審理中證稱：「（問：
      【於檢察事務官詢問時】你稱打電話跟被告買安非他命價
      格是5百元，自95年2月18日及95年2月20日約他出來，第
      一次是被告請你的，第二次沒有買到等語，是否實在？）
      實在，但不是跟他買，是約在那邊要一起去買，第一次是
      被告請我的，第二次約好跟他要一起去買，後來沒買成。
      」，「（問：你所說第一次，是否指第一次通訊監察那一
      次？）這次就是5百元那次。」，「（問：當時5百元是否
      給他？）沒有。」，「（問：拿5百元安非他命的時間地
      點？）就是2月18日當天，地點應該也是中正南路九份加
      油站那邊。」，「（問：被告是否只拿這一次安非他命給
      你？）是。」等語（詳本院卷第84、85頁），而被告亦承
      認此部分證人丁○○所述實在（詳本院卷第85頁），足證
      被告確有轉讓證人丁○○1次5百元量之安非他命之事實。
（四）綜上，足證被告確有連續轉讓安非他命予己○○、乙○○
      及丁○○之事實。本件事證明確，應依法論科。
二、論罪科刑：
（一）本件被告行為後，刑法第33條第5款關於罰金刑之規定、
      第56條關於連續犯之規定、第47條、第49條關於累犯之規
      定，均已於94年2月2日修正公布，並自95年7月1日施行。
      按同於95年7月1日修正施行之刑法第2條規定，乃係關於
      新舊法比較適用之準據法，其本身無關行為可罰性要件之
      變更，故於95年7月1日前揭法律修正施行後，如有涉及比
      較新舊法之問題，即應逕依修正後刑法第2條第1項規定，
      為「從舊從輕」之比較（參見最高法院95年度第8次刑事
      庭會議決議意旨）。茲分述如下：
 （1）依修正前刑法第33條第5款規定，罰金刑僅為1銀元（即新
      臺幣3元）以上，但修正後刑法第33條第5款則將罰金刑提
      高為新臺幣1千元以上，並以百元計算之。是以上開刑法
      修正後關於罰金刑之最低數額，已比修正前提高，自以修
      正前之規定較為有利。
 （2）修正後刑法第56條規定，業已刪除連續犯之規定。故連續
      數行為而犯同一罪名，依修正前刑法第56條規定，為連續
      犯，應以一罪論，僅得加重其刑；但依修正後規定，則已
      無連續犯可資適用，即應將各次犯行以數罪併合處罰。是
      以適用修正前關於連續犯之規定，自係較為有利。
 （3）修正後刑法第47條、第49條關於累犯之規定，則以出於故
      意再犯有期徒刑以上之罪者為限，並增訂強制工作免其執
      行或執行完畢後，5年內故意再犯有期徒刑以上之罪者，
      以累犯論之規定（擬制累犯），且刪除「依軍法」受裁判
      者，不適用累犯之規定，以求司法與軍法一致。是以修正
      前後之累犯範圍互有減縮及擴張。
 （4）準此而論，前揭刑法第33條第5款之修正，乃係罰金刑之
      刑罰法律效果之變更；前揭刑法第56條連續犯及第47條、
      第49條累犯之修正，均係科刑規範事項之變更，自應依刑
      法第2條第1項規定，綜合罪刑全部結果，整體為新舊法之
      「從舊從輕」比較（參見最高法院24年上字第4634號判例
      意旨、27年上字第261號判例意旨）。核被告所為，乃符
      合修正前刑法第56條連續犯之規定，如予以適用，對被告
      自係較為有利；另被告所為亦符合修正前後累犯之規定，
      自無有利與否之差別；而適用修正前罰金刑之規定，對被
      告則亦較屬有利。故經綜合比較新舊法結果，應以舊法對
      被告有利，自應整體依刑法第2條第1項前段規定，適用行
      為時之修正前刑法等規定，合先敘明。
（二）查安非他命係屬毒品危害防制條例第2條第2項第2款所規
      定之第二級毒品，核被告所為，係犯毒品危害防制條例第
      8條第2項轉讓第二級毒品罪。又被告持有毒品，復進而轉
      讓，其持有毒品之低度行為，為轉讓毒品之高度行為所吸
      收，不另論罪。被告先後4次轉讓第二級毒品之犯行，時
      間緊接，所犯構成要件相同，顯係基於概括犯意反覆為之
      ，為連續犯，應依修正前刑法第56條規定，以一罪論，並
      加重其刑。又被告於95年2月18日某時，在宜蘭縣羅東鎮
      ○○○路九份加油站廁所旁，轉讓其向「陳仔」購買價值
      5 百元之安非他命予證人丁○○部分雖未據起訴，惟此部
      分與起訴部分有連續犯之裁判上一罪之關係，本院自得併
      予審究。爰審酌被告持有第二級毒品安非他命，並轉讓第
      二級毒品安非他命給己○○、乙○○、丁○○等人，將致
      使他人可能肇生施用毒品之犯行，足以戕害他人身心，滋
      生其他犯罪，惡化治安，嚴重危及公益，惡行自屬非輕，
      嗣被告於犯後仍飾詞圖卸其責，其所為自應受有相當程度
      之刑事非難等一切情狀，酌情量處如主文所示之刑，以資
      懲儆。
（三）扣案之安非他命毛重1.1公克、吸食器1組及玻璃球2粒等
      物，係被告施用毒品所用之物，與本案無關聯性，且已經
      本院以95年度訴字第223號丙○○施用毒品案件中，宣告
      沒收或沒收銷燬，並執行完畢，有臺灣高等法院被告前案
      紀錄表可參（詳本院卷第5頁），本件自不得再予宣告沒
      收銷燬或沒收。另扣案之夾鍊帶4大包及甲○○之機車駕
      駛執照，因無證據證明係被告用以轉讓毒品之用，而與本
      案無關聯性，爰均不為沒收之諭知。
（四）至被告所轉讓之毒品，是否源自周仁傑部分，因被告於審
      理中供稱：本案之毒品均係源自綽號「陳仔」之人。十幾
      年前才有向周仁傑調貨等語（詳本院卷第88頁），故不得
      依毒品危害防制條例第17條規定，減輕其刑，併此敘明。
參、不另為無罪諭知部分：
一、公訴人以被告於下列時、地，轉讓第二級毒品安非他命：（
   一）於94年10、11月間某日起，至95年4月間止（94年12月6
    日至95年1月6日，丙○○於宜蘭看守所附設勒戒處所執行觀
    察勒戒，應扣除此段時間），在其位於宜蘭縣羅東鎮仁愛新
    村117號住處，每次由己○○交付1千元或2千元，丙○○則
    前往地址不詳之「紅精靈電動玩具店」代為向真實姓名不詳
    綽號「陳仔」（臺語）之人，購買同額價值數量之安非他命
    後轉讓予己○○。（二）於94年11月18日及同年12月5日，
    在其位於同址住處，每次由乙○○交付1千元，丙○○則轉
    讓其代為向「陳仔」購買價值1千元之安非他命予乙○○。
    （三）於94年11月19日，在其位於同址住處，由庚○○交付
    1千元，丙○○則轉讓其代為向「陳仔」購買價值1千元之安
    非他命予庚○○，（四）於94年11月26日，在不詳地點，由
    甲○○交付1千元，並抵押機車駕駛執照（因欠款1千元），
    丙○○則轉讓其代為向「陳仔」購買價值2千元之安非他命
    予甲○○，而涉犯毒品危害防制條例第8條第2項之轉讓第二
    級毒品罪嫌云云。
二、按「犯罪事實應依證據認定之，無證據不得認定犯罪事實」
    、「不能證明被告犯罪者，應諭知無罪之判決」，刑事訴訟
    法第154條第2項、第301條第1項分別定有明文。申言之，犯
    罪事實之認定應憑證據，如未能發現相當證據，或證據不足
    以證明，自不能以推測或擬制之方法，作為裁判基礎（最高
    法院40年臺上字第86號判例意旨參照）；且認定犯罪事實所
    憑之證據，雖不以直接證據為限，間接證據亦包括在內，然
    而無論直接證據或間接證據，其為訴訟上之證明，須於通常
    一般之人均不致有所懷疑，而得確信其為真實之程度者，始
    得據為有罪之認定，倘其證明尚未達到此一程度，而有合理
    之懷疑存在而無從使事實審法院得有罪之確信時，即應由法
    院為諭知被告無罪之判決（最高法院76年臺上字第4986號判
    例意旨參照）。再者，檢察官對於起訴之犯罪事實，仍應負
    提出證據及說服之實質舉證責任。倘其所提出之證據，不足
    為被告有罪之積極證明，或其指出證明之方法，無從說服法
    院以形成被告有罪之心證，基於無罪推定之原則，自應為被
    告無罪判決之諭知（參照最高法院92年臺上字第128號判例
    意旨）。
三、公訴人以被告涉犯上揭犯行，係以：（一）被告丙○○之自
    白。（二）證人己○○、乙○○、庚○○、甲○○於警詢及
    檢察事務官詢問之證述。（三）臺灣宜蘭地方法院檢察署94
    年宜檢東和聲監續字第000207號及95年宜檢東和聲監續字第
    000028號通訊監察書、裁判書查詢資料、臺灣宜蘭地方法院
    95年度聲搜字第99號搜索票影本、宜蘭縣警察局三星分局搜
    索扣押筆錄及扣押物品目錄表影本、通訊監察譯文、通聯調
    閱查詢單、指認照片、臺灣大哥大股份有限公司基本資料查
    詢等為據。訊據被告堅決否認此部分轉讓毒品犯行，辯稱：
    其有施用安非他命，朋友亦有施用，為求買的量多一些，故
    均與友人合資購買等語。
四、經查：
（一）被告於警、偵訊及審理中，僅承認合資購買或調貨，未曾
      自白有轉讓第二級毒品之事實，惟被告之自白，依刑事訴
      訟法第156條第2項規定，不得以之作為有罪判決之唯一證
      據，故仍須調查其他證據。
（二）依證人己○○、乙○○、庚○○、甲○○於警詢及檢察事
      務官詢問中，雖曾證述有向被告購買安非他命等語，惟上
      開證人於警詢及檢察事務官詢問中所為之陳述，屬審判外
      之陳述，均無證據能力，已如前述，自不得為認定被告有
      罪之依據。而證人己○○、乙○○、庚○○、甲○○在審
      理中，除證人己○○、乙○○就本件前揭認定有罪部分外
      ，餘均證述係與被告合資購買等語。惟按所謂轉讓毒品，
      係基於「移轉毒品所有權」之意思，將毒品交付予他人。
      證人己○○證稱係與被告合資購買，由被告與伊去買，買
      回後一起分等語（詳本院卷第67-71頁）；證人乙○○證
      稱：係與被告一起去買，然後均分等語（詳本院卷第72、
      73頁）；證人庚○○證稱：伊到被告住處，被告表示要一
      起合資買毒品，伊乃同意，二人合資買1千元，買回後一
      起施用等語（詳本院卷第81頁）；證人甲○○證稱：係與
      被告合資2千元購買安非他命的量，買回後在被告住處一
      起施用等語（詳本院卷第77、78頁），則證人己○○、乙○○、庚○○、甲○○既係與被告合資購買而取得安非他
      命，足見被告未基於移轉所有權之意思而交付安非他命予
      上開證人，而與毒品危害防制條例第8條第2項之轉讓第二
      級毒品罪構成要件不符，自不該當轉讓第二級毒品罪。至
      通訊監察之證據部分，因檢察官所提出之通信監察譯文內
      容，除上述認定有罪部分，因證人己○○、乙○○、丁○○所證述部分，與譯文相符，而經本院認定與事實相符外
      ，其餘均乏被告轉讓安非他命予己○○、乙○○、庚○○
      、甲○○之明確對話，亦難認定被告確有販賣或轉讓安非
      他命予上開證人。
五、綜上所述，被告究否確有公訴人此部分所指轉讓第二級毒品
    安非他命之犯行，尚無足夠之證據予以證明，本院認為仍存
    有合理之懷疑，猶未到達確信其為真實之程度，自不能遽認
    被告確有此部分被訴之轉讓第二級毒品犯行。此外，檢察官
    復未提出其他積極證據，資以證明被告確有其所指之犯行，
    揆諸首揭法律規定與說明，既無足夠證據確信公訴意旨此部
    分之指述為真實，不能證明被告此部分犯罪，本院原應就被
    告被訴轉讓第二級毒品部分為無罪之判決，然因此部分如有
    成罪，因與被告前揭有罪部分之犯行部分有連續犯之關係，
    是爰就此部分不另為無罪之諭知。
據上論斷，應依刑事訴訟法第299條第1項前段，毒品危害防制條
例第8條第2項，刑法第11條前段、第2條第1項前段、修正前刑法
第56條，判決如主文。
本案經檢察官張立言到庭執行職務。
中　　華　　民　　國　　96　　年　　9 　　月　　17　　日
                  刑事第二庭  審判長法  官  黃永勝
                                    法  官  鄭貽馨
                                    法  官  張育彰
以上正本證明與原本無異。
如不服本判決應於收受本判決後10日內向本院提出上訴書狀，並
應敘述具體理由。若未敘述理由者，應於上訴期間屆滿後20日內
向本院補提理由書狀(均須按他造當事人之人數附繕本)。
                                    書記官　林慶生
中　　華　　民　　國　　96　　年　　9 　　月　　20　　日
附錄本案論罪科刑法條全文
毒品危害防制條例第8條
轉讓第一級毒品者，處1年以上7年以下有期徒刑，得併科新臺幣
1百萬元以下罰金。
轉讓第二級毒品者，處6月以上5年以下有期徒刑，得併科新臺幣
70萬元以下罰金。
轉讓第三級毒品者，處3年以下有期徒刑，得併科新臺幣30萬元
以下罰金。
轉讓第四級毒品者，處1年以下有期徒刑，得併科新臺幣10萬元
以下罰金。
前四項之未遂犯罰之。
轉讓毒品達一定數量者，加重其刑至二分之一，其標準由行政院
定之。
